臺灣臺中地方法院刑事判決
111年度易字第424號
公  訴  人  臺灣臺中地方檢察署檢察官
被      告  賴沛錞


            王蓓鈞


選任辯護人  黃國偉律師
            鄭天晴律師
上列被告等因竊盜案件，經檢察官提起公訴（110年度偵字第195
21號），本院判決如下：
    主    文
賴沛錞犯竊盜罪，處拘役肆拾日，如易科罰金，以新臺幣壹仟元
折算壹日。未扣案之犯罪所得洗衣球壹盒及公仔壹盒均沒收，於
全部或一部不能沒收或不宜執行沒收時，追徵其價額。
王蓓鈞無罪。
    犯罪事實
一、賴沛錞意圖為自己不法之所有，基於竊盜之犯意，於民國11
    0年4月18日12時35分許，在臺中市○○區○○路0段000○00號「
    金寶貝娃娃屋」店內，先以萬用鑰匙打開許振佑承租之機檯
    ，竊取機檯內之洗衣球1盒得手，繼之於同日13時37分許，
    以身體撞擊上開機檯之方式，竊取自機檯內掉落之公仔1盒
    得手，隨後由賴沛錞騎乘不知情之王蓓鈞（詳後述）所有之
    車牌號碼000-0000號普通重型機車搭載王蓓鈞離去。
二、案經許振佑訴由臺中市政府警察局第六分局報告臺灣臺中地
    方檢察署檢察官偵查起訴。
    理    由
甲、有罪部分：
壹、證據能力部分：
一、按被告以外之人於審判外之言詞或書面陳述，除法律有規定
    者外，不得作為證據，刑事訴訟法第159條固定有明文，惟
    被告以外之人於審判外之陳述，雖不符同法第159條之1至之
    4規定，而經當事人於審判程序同意作為證據，法院審酌該
    言詞陳述或書面陳述作成時之情況，認為適當者，亦得為證
    據；又當事人、代理人或辯護人於法院調查證據時，知有第
    159條第1項不得為證據之情形，而未於言詞辯論終結前聲明
    異議者，視為有前項之同意，同法第159條之5亦定有明文。
    本案判決內所引用之供述證據（含言詞及書面陳述），被告
    賴沛錞於本院準備程序時表示同意當作證據等語（本院卷第
    59頁），且檢察官、被告賴沛錞於本院審理中調查證據時，
    亦均未於言詞辯論終結前聲明異議（本院卷第155至157頁）
    ，本院審認上開證據作成時之情況，應無違法取證或不當情
    事，與本案待證事實間復具有相當之關聯性，以之作為證據
    應屬適當，依刑事訴訟法第159條之5規定，自有證據能力。
二、其餘本案認定犯罪事實之所有證據資料（含書證、物證等）
    ，均與本案事實具有關聯性，並無事證足認有違背法定程序
    或經偽造、變造等情事，且經本院依法踐行調查程序，檢察
    官、被告賴沛錞對於證據能力均未爭執，故依據刑事訴訟法
    第158條之4反面規定，均具有證據能力。　　
貳、實體部分：
一、訊據被告賴沛錞固坦承其有於上揭時、地，以萬用鑰匙打開
    娃娃機檯及以身體撞擊機檯而拿取洗衣球1盒及公仔1盒等事
    實，惟矢口否認有何竊盜之犯行，辯稱：伊確實有達到保證
    取物金額，但機檯故障，所以伊才會用萬用鑰匙打開機檯拿
    取商品。至於公仔部分，因為當時商品已經在取物口附近，
    且機檯並沒有限制用什麼方式取物，於是伊就用身體撞擊方
    式拿取該商品等語。經查：
（一）被告賴沛錞於110年4月18日12時35分許，在臺中市○○區○○
      路0段000○00號「金寶貝娃娃屋」店內，先以萬用鑰匙打
      開告訴人許振佑承租之機檯，拿取機檯內之洗衣球1盒得
      手，繼之於同日13時37分許，以身體撞擊上開機檯之方式
      ，拿取機檯內掉落之公仔1盒得手，隨後由被告賴沛錞騎
      乘不知情之被告王蓓鈞所有之車牌號碼000-0000號普通重
      型機車搭載被告王蓓鈞離去等事實，業據被告賴沛錞於警
      詢、偵查、本院準備程序及審理時坦認屬實（偵卷第17至
      20、63至65、69至70頁、本院卷第55至62、141至163頁）
      ，核與證人即同案被告王蓓鈞於警詢、偵查、本院準備程
      序及審理時所為證述（偵卷第21至23、63至65、67至70頁
      、本院卷第55至62、141至163頁）、證人即告訴人許振佑
      於警詢、偵查及本院審理時所為證述（偵卷第25至27、29
      至30、64至66、70至71頁、本院卷第144至161頁）大致相
      符，復有110年5月1日員警職務報告、監視器錄影畫面截
      圖、現場照片、本院勘驗筆錄各1份（偵卷第15、39、41
      頁、本院卷第57至58頁）在卷可考，且有現場監視器錄影
      畫面光碟1片可佐，是上開事實，首堪認定屬實。
（二）證人即告訴人於警詢、偵查及本院審理時一致證稱：伊在
      「金寶貝娃娃屋」有置放娃娃機檯2台，而伊身為檯主，
      可以利用手機觀看現場監視器畫面影像。於110年4月18日
      12時30分許，伊發現被告賴沛錞在操作伊的機檯，而他並
      沒有達到保證取物之金額（即新臺幣【下同】660元）時
      ，即擅自拿取萬用鑰匙開啟娃娃機檯，並竊取洗衣球1盒
      。接著被告賴沛錞持續操作伊之機檯，於同日13時37分許
      ，被告賴沛錞再度以身體撞擊機檯之方式，使機檯內靠近
      取物孔附近之公仔1盒掉出取物孔，而竊取得手。伊本案
      機檯並沒有故障，機檯保證取物功能及機爪均能正常運作
      ，且伊在機檯櫥窗上也有留下伊的手機號碼及line之QR C
      ode，被告賴沛錞當日均未曾以上揭方式與伊聯繫，反而
      係伊透過監視器發現伊的機檯遭被告賴沛錞竊取後，伊聯
      繫場地出租人，由場地出租人聯繫被告賴沛錞，被告賴沛
      錞才稱伊的機檯故障等語（偵卷第25至27、29至30、64至
      66、70至71頁、本院卷第144至161頁）。是依上開證人所
      述可知，被告賴沛錞當日所操作之機檯為告訴人所有，而
      該機檯功能均屬正常，且無任何故障之狀況，然被告賴沛
      錞於未達到保證取物金額之際，即擅自以萬用鑰匙開啟機
      檯櫥窗及以身體撞擊之方式，自該機檯內竊取洗衣球1盒
      及公仔1盒等情，堪以認定屬實。
（三）另佐以本院於111年4月18日勘驗告訴人所提出現場監視器
      畫面光碟，勘驗結果略以：   
勘驗標的：110年4月18日臺中市○○區○○路○段000○00號金           寶貝娃娃屋監視器畫面 檔案名稱：監視器(一) 畫面時間：2021/04/18  12：34：15 至 12：35：34 檔案時間：1分25秒 一男一女站在夾娃娃機前面，左邊之男子操作同一台夾娃娃機夾取櫥窗內擺放之商品，女子則一直站在男子旁邊，僅是看著男子操作夾娃娃機。該男子總共操作九次，除了畫面時間12：35：06第八次操作前，因為男子的身體擋住投幣孔的位置以致於無法看到以外，男子每次操作夾娃娃機前均有投幣。而該男子這九次的操作均未成功夾取櫥窗內放置的商品，並在第九次的操作之後，從隔壁的夾娃娃機檯上拿鑰匙打開先前操作的夾娃娃機檯櫥窗，直接用手從櫥窗內拿出一樣商品放到隔壁的夾娃娃機檯上。 勘驗標的：110年4月18日臺中市○○區○○路○段000○00號            金寶貝娃娃屋監視器畫面 檔案名稱：監視器(二) 畫面時間：2021/04/18  13：37：15 至 13：37：59 檔案時間：48秒 夾娃娃機前有一名男子，該名男子於畫面時間13：37：30時開始操作夾娃娃機（未投幣），因第一次操作未成功夾取櫥窗內商品，隨即又開始第二次操作（有投幣）；此時，一名女子來到男子的旁邊觀看。男子第二次操作依舊未成功夾取，遂開始以身體撞擊夾娃娃機，機檯搖晃導致櫥窗內一樣商品從擋板上方掉落至取物口後，男子蹲下來用手從取物口拿出掉落之商品。 
      有本院勘驗筆錄可考（本院卷第57至58頁），而其中該名
      男子即為被告賴沛錞，亦據被告賴沛錞於本院準備程序時
      供述明確（本院卷第58頁）。再審以被告賴沛錞於本院審
      理時自陳：「你是說我夾出一個紅色鐵盒之後，又投了60
      元，然後你覺得沒有達到保證取物金額，所以是竊盜，在
      這個紅色鐵盒之前投的，我有無可能是在夾出這個紅色鐵
      盒之前投到了保證取物金額造成當機之後，我才開櫥窗拿
      ，並且你的機台使用的是公用鑰匙，不是私人鎖頭。」等
      語（本院卷第151頁），是被告賴沛錞當日既已明知其已
      夾出一紅色鐵盒，則以其自陳其亦為該處娃娃機檯檯主之
      身份（偵卷第19頁），其理應明知該機檯所謂「保證取物
      」之計算顯已因其夾出該紅色鐵盒而歸零，自無其所稱，
      因該紅色鐵盒乃其以個人能力夾取，而保證取物之計算應
      累積先前投幣之金額等情，自難認其上開所為辯解可以採
      信。
（四）再且，依據告訴人上開所述，其當日並未接獲任何回應娃
      娃機檯故障之情事，且其所有、被告賴沛錞本案行竊之娃
      娃機依據告訴人所述，其機爪運作及保證取物等設定均為
      正常。況衡諸一般常理，縱使娃娃機檯因故障而致無法取
      物或開啟所為「強爪」功能，惟觀以該娃娃機檯櫥窗上即
      印有告訴人之聯繫方式，有機檯照片可考（偵卷第41頁）
      ，是被告賴沛錞斯時本應以電話或line方式與告訴人反應
      ，其竟捨此未為，於未經告訴人同意之下，擅自以萬用鑰
      匙開啟娃娃機檯而拿取洗衣球1盒，則其所為自係出於竊
      盜之犯意甚明，足見被告賴沛錞上開所為辯解並無可採。
      又倘依被告賴沛錞所述，其既已明知本案告訴人所有之娃
      娃機檯有所故障之情事，則其為何持續投幣操作該機檯，
      並於夾取未得之情境下，以身體撞擊該機檯，致公仔1盒
      因物理作用而掉落至該機檯取物口，益徵被告賴沛錞前開
      辯稱其並無竊盜之犯意，顯屬無據，且恰足以佐證被告賴
      沛錞本案確有竊取洗衣球及公仔各1盒之犯行，至為明確
      。
（五）至被告賴沛錞雖辯稱告訴人所提出之影片並不完整，且其
      以身體撞擊機檯之方式並未違反娃娃機取物規則等語，然
      觀以證人即告訴人上揭所述，其當日報案時乃依循員警指
      示，翻拍被告賴沛錞竊取上開物品期間之前後監視器錄影
      畫面，並提供予警方調查；再佐以被告賴沛錞上開所為供
      述及一般操作娃娃機檯之常理，實難僅以此而認告訴人指
      訴及所提出之影片因不完整而為有利於被告賴沛錞之認定
      。再且，依循常理，娃娃機檯之使用規則是由消費者投入
      硬幣後，操作該機檯機爪以夾取物品，並無所謂「以身體
      撞擊機檯」而使物品隨物理作用掉落至取物口之方式，是
      被告賴沛錞刻意以身體撞擊機檯，致本案公仔掉落至取物
      口，其主觀上顯有竊盜之犯意甚明。而被告賴沛錞雖提出
      另案臺灣高等法院高雄分院109年度上易字第261號之判決
      認其上開以身體撞擊之方式，乃合理且經法院認定不屬於
      竊盜行為之範疇等語，然該案事實係因該案機檯機爪已發
      生故障，致娃娃機檯無法正常運作，而與本案情節容有差
      異。況且，倘認以身體撞擊機檯取物係所謂「合法」之取
      物方式，則依此邏輯以觀，消費者只要見商品位處機檯取
      物口處，即無須投幣，僅須以搖晃機檯或用身體撞擊之方
      式取物，此類徒耗業者成本而將商品平白贈送予他人之生
      意，實難想像會有商人願意為此類經營方式，從而，被告
      賴沛錞所為辯解，既與一般常情相違，亦無足為有利於其
      之認定。
（六）綜上所述，被告賴沛錞上開所為辯解，均屬犯後卸飾之詞
      ，難以採信。本案事證明確，被告賴沛錞上開犯行堪以認
      定，應予依法論科。
二、論罪科刑：
（一）核被告賴沛錞所為，係犯刑法第320條第1項之竊盜罪。被
      告賴沛錞基於單一竊盜決意，在密切接近之時間及相同地
      點接續竊取物品，侵害同一法益，各行為之獨立性極為薄
      弱，依一般社會健全觀念，在時間差距上，難以強行分開
      ，在刑法評價上，以視為數個舉動之接續施行，合為包括
      之一行為予以評價，較為合理，應屬接續犯，而論以一罪
      。
（二）爰以行為人之責任為基礎，審酌被告賴沛錞為智力成熟之
      成年人，非無謀生能力，竟不思以正當途徑賺取所需，率
      爾竊取他人之財物，危害社會治安，使他人受有財產上損
      害，所為實屬不該，且念被告賴沛錞犯後仍矢口否認犯行
      ，所竊得之財物尚未返還予告訴人，亦未與告訴人達成和
      解，賠償其所受之損害等情，另衡酌本案被告賴沛錞犯罪
      之動機、目的、手段、所竊財物價值、生活狀況、智識程
      度（本院卷第162頁）及素行等一切情狀，量處如主文所
      示之刑，並諭知易科罰金之折算標準。　　　　　　
三、被告賴沛錞上開所竊得之洗衣球1盒及公仔1盒，俱屬其實際
    犯罪所得，而迄今尚未賠償告訴人，堪認犯罪所得尚未合法
    發還予被害人，爰依刑法第38條之1第1項前段、第3項規定
    ，於被告賴沛錞所犯竊盜罪刑項下宣告沒收之，並於全部或
    一部不能沒收或不宜執行沒收時，追徵其價額。又被告賴沛
    錞持以開啟告訴人機檯之萬用鑰匙1把，雖為被告賴沛錞所
    有供本案犯行所用之物，然並未扣案，復查無其他積極證據
    足認現仍存在而無滅失，且非屬違禁物，客觀價值輕微，其
    沒收不具刑法上重要性，爰依刑法第38條之2第2項之規定，
    不予宣告沒收。　　
乙、無罪部分：
一、公訴意旨認被告王蓓鈞為被告賴沛錞涉犯上開竊盜犯行之共
    同正犯，而認被告王蓓鈞亦涉犯刑法第320條第1項之竊盜罪
    嫌等語。
二、按犯罪事實應依證據認定之，無證據不得認定犯罪事實；又
    不能證明被告犯罪者，應諭知無罪之判決，此為刑事訴訟法
    第154條第2項、第301條第1項分別定有明文。次按認定不利
    於被告之事實，須依積極證據，苟積極證據不足為不利於被
    告事實之認定時，即應為有利被告之認定，更不必有何有利
    之證據，有最高法院30年上字第第816號判決意旨可資參考
    。又按事實之認定，應憑證據，如未能發現相當證據，或證
    據不足以證明，自不能以推測或擬制之方法，為裁判基礎；
    認定犯罪事實，所憑之證據，雖不以直接證據為限，間接證
    據亦包括在內，然無論直接或間接證據，其為訴訟上之證明
    ，須於通常一般之人均不致於有所懷疑，而得確信其為真實
    之程度者，始得據之為有罪之認定，倘其證明尚未達到此一
    程度，而有合理性懷疑之存在時，即無從為有罪之認定，亦
    有最高法院40年台上字第86號、76年台上字第4986號判決意
    旨可資參照。再按刑事訴訟法第161條第1項規定：檢察官就
    被告犯罪事實，應負舉證責任，並指出證明之方法。因此，
    檢察官對於起訴之犯罪事實，應負提出證據及說服之實質舉
    證責任。倘其所提出之證據，不足為被告有罪之積極證明，
    或其指出證明之方法，無從說服法院以形成被告有罪之心證
    ，基於無罪推定之原則，自應為被告無罪判決之諭知，有最
    高法院92年台上字第128號判決要旨足供參照。　
三、公訴意旨認被告王蓓鈞涉有上開罪嫌，無非係以本案上揭所
    述之證據資料為其主要論據。訊據被告王蓓鈞堅詞否認有何
    共同竊盜之犯行，辯稱：伊當時和賴沛錞是男女朋友關係，
    伊知道賴沛錞也是該處娃娃機檯之檯主，因此伊並不認為賴
    沛錞持萬用鑰匙或用身體撞擊娃娃機檯之方式有何竊盜之犯
    意，且伊只有單純在旁邊觀看，伊並沒有任何把風或其餘參
    與竊盜犯行之行為等語；辯護人則為被告王蓓鈞辯稱：依據
    監視器畫面所示，被告王蓓鈞當日僅陪同其男友被告賴沛錞
    至上址巡察機檯，且於被告賴沛錞以萬用鑰匙將機檯櫥窗打
    開取物時，被告王蓓鈞亦僅有站在機檯旁觀看，並無任何比
    手劃腳，或指示被告賴沛錞拿取任何物品之行舉。況依被告
    王蓓鈞之認識，被告賴沛錞既屬該處娃娃機檯之檯主，其對
    於被告賴沛錞以萬用鑰匙開啟機檯，當無任何主觀上之認識
    。是以，當日被告王蓓鈞既與被告賴沛錞並無任何犯意之聯
    絡，亦無行為之分擔，自應為被告王蓓鈞無罪之諭知等語。
    　
四、經查：
（一）審以本院上開勘驗筆錄所示，被告王蓓鈞於被告賴沛錞為
      上揭竊盜行為之際，均僅有站立於被告賴沛錞之身旁，對
      於被告賴沛錞以萬用鑰匙開啟機檯拿取任何物品或以身體
      撞擊致公仔掉落期間，既無任何指示被告賴沛錞挑選物品
      或協助被告賴沛錞撞擊機檯等行舉，是客觀上已難認被告
      王蓓鈞對於被告賴沛錞上開犯行有所行為之分擔。
（二）再且，被告王蓓鈞於警詢、偵查、本院準備程序及審理時
      均一致供稱：伊認為被告賴沛錞就是機檯檯主，因此他用
      萬用鑰匙開啟機檯或對機檯為任何舉動，伊並不覺得有何
      可疑之處，況且被告賴沛錞當時也說他有達到保證取物之
      金額等語（偵卷第21至23、63至65、67至70頁、本院卷第
      55至62、141至163頁），則依被告王蓓鈞所述，佐以本院
      上揭勘驗筆筆錄所示，被告王蓓鈞於被告賴沛錞竊取告訴
      人所有物品期間，僅單純站立於被告賴沛錞旁，則其對於
      被告賴沛錞當日投幣並操作娃娃機檯過程中，共計投入硬
      幣之數量及有無達到保證取物之金額等情，自亦難認其主
      觀上有所認識或可得預見。
（三）況且，倘依一般常情，被告王蓓鈞確與被告賴沛錞有所犯
      意之聯絡，其於被告賴沛錞以萬用鑰匙開啟機檯之際，顯
      應有所介入並指示被告賴沛錞為其挑選其想要之物品等舉
      止之可能，然其於本案賴沛錞為上開竊盜行為過程中竟無
      任何參與或對談。是以，堪認被告王蓓鈞當日僅單純陪同
      被告賴沛錞至上址操作娃娃機，而其對於被告賴沛錞所為
      竊盜之犯行，既無犯意之聯絡或行為之分擔，當難以竊盜
      犯行相繩。
五、綜上所述，本案檢察官所舉證據方法，不僅無從證明被告王
    蓓鈞對於上開被告賴沛錞所為竊盜犯行有何參與等客觀事實
    ，且亦不足以證明被告王蓓鈞主觀上有何竊盜之犯意。而公
    訴人所舉證據，其為訴訟上之證明，尚未至通常一般之人均
    不致有所懷疑，而得確信其為真實之程度，亦不足以使本院
    對被告王蓓鈞犯罪產生必然如此之合理心證，則基於罪證有
    疑、利於被告王蓓鈞之原則及前開裁判意旨，自應為被告王
    蓓鈞無罪之諭知。　　　
據上論斷，應依刑事訴訟法第299條第1項前段、第301條第1項前
段，刑法第320條第1項、第41條第1項前段、第38條之1第1項前
段、第3項，刑法施行法第1條之1第1項，判決如主文。
本案經檢察官黃政揚提起公訴，檢察官宋恭良到庭執行職務。
中　　華　　民　　國　　111 　年　　8 　　月　　10　　日
                  刑事第十庭    審判長法  官  陳玉聰
　　　　　　　　　                    法  官  林芳如
　　　　　　　　　                    法  官  林怡姿
以上正本證明與原本無異。
如不服本判決應於收受送達後20日內向本院提出上訴書狀，並應
敘述具體理由；其未敘述上訴之理由者，應於上訴期間屆滿後20
日內向本院補提理由書（均須按他造當事人之人數附繕本）「切
勿逕送上級法院」。
告訴人或被害人如不服判決，應備理由具狀向檢察官請求上訴，
上訴期間之計算，以檢察官收受判決正本之日起算。
                                      書記官  黃泰能
中　　華　　民　　國　　111 　年　　8 　　月　　10　　日

附錄論罪科刑法條
刑法第320條
意圖為自己或第三人不法之所有，而竊取他人之動產者，為竊盜
罪，處五年以下有期徒刑、拘役或五十萬元以下罰金。
意圖為自己或第三人不法之利益，而竊佔他人之不動產者，依前
項之規定處斷。
前二項之未遂犯罰之。